臺灣高等法院刑事判決
110年度上訴字第2849號
上  訴  人  臺灣新北地方檢察署檢察官
被      告  陳正富


上列上訴人因被告違反毒品危害防制條例案件，不服臺灣新北地
方法院109年度審訴字第810號，中華民國110年5月17日第一審判
決（起訴案號：臺灣新北地方檢察署109年度毒偵字第554號），
提起上訴，本院判決如下：
    主  文
原判決撤銷。
甲○○施用第一級毒品、第二級毒品，均免刑。
扣案之第二級毒品甲基安非他命參包（驗餘總量零點肆壹壹壹公
克）併同外包裝參只均沒收銷燬。
    事  實
一、甲○○基於施用第二級毒品之犯意，於民國108 年12月31日3 
    時許，在新北市○○區○○路0 段000 巷000 號住處內，以將第
    二級毒品甲基安非他命放置玻璃球吸食器內燒烤吸食煙霧之
    方式，施用第二級毒品甲基安非他命1 次；另基於施用第一
    級毒品之犯意，於108 年12月31日5 時7 分許為警採尿起回
    溯26小時內某時，在不詳地點，以不詳方式，施用第一級毒
    品海洛因1 次。嗣於108 年12月31日4 時20分許，行經新北
    市○○區○○路0 段000 巷000 弄口，因形跡可疑為警盤查，經
    徵得其同意執行搜索，當場扣得其所有之第二級毒品甲基安
    非他命3 包（驗餘總量0.4111公克）併同外包裝3只，復徵
    得其同意採集尿液送驗，結果呈安非他命、甲基安非他命及
    嗎啡陽性反應。
二、案經新北市政府警察局板橋分局報告臺灣新北地方檢察署檢
    察官偵查起訴。 
    理  由
壹、證據能力部分：
一、被告以外之人於審判外之言詞或書面陳述，除法律有規定者
    外，不得作為證據，刑事訴訟法第159條第1項定有明文。又
    被告以外之人於審判外之陳述，雖不符刑事訴訟法第159條
    之1至第159條之4之規定，而經當事人於審判程序同意作為
    證據，法院審酌該言詞陳述或書面陳述作成時之情況，認為
    適當者，亦得為證據；當事人、代理人或辯護人於法院調查
    證據時，知有同法第159條第1項不得為證據之情形，而未於
    言詞辯論終結前聲明異議者，視為有前項之同意，刑事訴訟
    法第159條之5亦有明文。查本件檢察官、被告甲○○於言詞辯
    論終結前，均未就本院所認定犯罪事實而經調查採用之證據
    之證據能力予以爭執，本院復審酌各該證據作成時之情況，
    尚無違法及證明力明顯過低之瑕疵，認以之作為證據應屬適
    當，揆諸上開規定，本件經調查之證據，均有證據能力。
二、至於本院所引之非供述證據部分，並無證據證明係公務員違
    法取得，亦無依法應排除其證據能力之情形，應有證據能力
    。
貳、實體部分：
一、認定犯罪事實所憑之證據及理由：　
　㈠上揭犯罪事實，業據被告於警詢、偵查及原審準備程序時坦
    承不諱（見臺灣新北地方檢察署109年度毒偵字第554號卷【
    下稱毒偵卷】第7至9頁、第33至34頁；臺灣新北地方法院10
    9年度審訴字第810號卷【下稱原審卷】第81至83頁、第91至
    93頁；本院卷第51至53頁），並有自願受搜索同意書（見毒
    偵卷第10頁）、新北市政府警察局蘆洲分局搜索扣押筆錄、
    扣押物品目錄表、扣押物品收據（見毒偵卷第11至14頁）及
    查獲現場暨扣按物品照片共5張（見毒偵卷第26至27頁）在
    卷可稽。又被告於108年12月31日為警所採集之尿液，經送
    台灣檢驗科技股份有限公司以酵素免疫分析法（EIA）初步
    檢驗，再以氣相層析質譜儀法（GC/MS）、液相層析串聯質
    譜儀（LC/MS/MS）確認檢驗，結果呈安非他命、甲基安非他
    命及嗎啡陽性反應，有新北市政府警察局受採集尿液檢體人
    姓名及檢體編號對照表（檢體編號：A0000000）（見毒偵卷
    第21頁）、勘察採證同意書（見毒偵卷第20頁）、台灣檢驗
    科技股份有限公司濫用藥物實驗室-台北於109年1月16日出
    具之濫用藥物檢驗報告（檢體編號：A0000000）（見毒偵卷
    第411頁）在卷足憑。又扣案之白色或透明結晶體3包，經送
    臺北榮民總醫院鑑定結果，檢出成分第二級毒品甲基安非他
    命成分（驗餘淨重0.4111公克），有臺北榮民總醫院109年2
    月18日北榮毒鑑字第C0000000號鑑定書（見毒偵卷第43頁）
    在卷可參。綜上，足認被告上開任意性自白與事實相符，堪
    以採信。
　㈡本案罪證明確，被告犯行洵堪認定，應依法論科。
二、論罪：
　　核被告所為，係犯毒品危害防制條例第10條第1 項之施用第
    一級毒品罪，及同條第2 項施用第二級毒品罪。又被告施用
    前持有第一級、第二級毒品之低度行為，應為其施用之高度
    犯行吸收，均不另論罪。
三、被告所犯，因法律修正，應為免刑判決：
    查108年12月27日修正，並於109年1月15日公布，同年7月15
    日施行之毒品危害防制條例第35條之1第2款規定：108年12
    月17日修正條文施行前犯第10條之罪之案件，於修正施行後
    ，「審判中」之案件，由法院或少年法院（地方法院少年法
    庭）依修正後規定處理；依修正後規定應為不起訴處分或不
    付審理之裁定者，法院或少年法院（地方法院少年法庭）應
    為「免刑之判決」或不付審理之裁定。本案係於新法修正施
    行前109 年4 月23日繫屬於原審法院，有臺灣新北地方檢察
    署109 年4 月23日新北檢德審109 毒偵554字第0000000000
    號函上本院收狀戳章可佐（見原審卷第7 頁），揆諸前開說
    明，即應依修正後之毒品危害防制條例規定處理。
四、我國刑事訴訟制度採直接審理、言詞審理，雖刑事訴訟法第
    307條有屬直接審理、言詞審理之例外規定，但依該條文所
    定之例外情形，應限於同法第161條第4項、第302條至第304
    條之判決，始得不經言詞辯論為之。至於同法第306條所定
    之「法院認為應科拘役、罰金或應諭知免刑或無罪之案件，
    被告經合法傳喚無正當理由不到庭者，得不待其陳述逕行判
    決」，意即依同法第306條之規定，於有應諭知免刑之情形
    ，法院固得不待被告之陳述逕行判決，但法院仍應經審理程
    序，於審理程序中被告經合法傳喚無正當理由不到庭時，始
    得不待被告之陳述逕行判決。本件原審法院雖於109年6月22
    日、8月17日進行準備程序、於8月11日行訊問程序（見原審
    卷第53頁、第81頁、第91至93頁），然嗣後並未再定審判期
    日傳喚被告即逕行判決，核與前開規定即有違背。檢察官上
    訴意旨執此對原判決而為指摘，為有理由，應由本院將原判
    決撤銷。
五、本案因法律修正，應為免刑判決，業經本院論述如上（見理
    由欄三），審酌檢察官上訴意旨係對原審程序予以指摘，非
    對原審諭知免刑判決另有爭執，參酌毒品危害防制條例第35
    條之1第2款立法理由略為：若該等案件於修正施行前已繫屬
    於法院者，為求「程序之經濟」，法院應依修正施行後之規
    定處理，即應依職權為觀察、勒戒或強制戒治之裁定。依修
    正施行後之規定，受觀察、勒戒人無繼續施用傾向者，應為
    不起訴處分者，法院應為免刑之判決。可見，受觀察、勒戒
    人無繼續施用傾向者，原應為不起訴處分，但考量此等案件
    已繫屬於法院，故改由法院為免刑之判決。從而，考量訴訟
    經濟、毒品處遇特性，爰由本院經言詞辯論後判決如主文第
    2項所示。
六、扣案之第二級毒品甲基安非他命3包（驗餘總量：0.4111公
    克），應依毒品危害防制條例第18條第1項前段規定，宣告
    沒收銷燬；又其外包裝與內裝之甲基安非他命，難以完全析
    離，應與毒品整體同視，併予沒收銷燬。
七、被告經本院合法傳喚，於審判期日無正當理由而不到庭，爰
    不待其陳述，逕行判決。 
據上論斷，應依刑事訴訟法第369條第1項前段、第371條、第364
條、第299條第1項但書，毒品危害防制條例第10條第1項、第2項
、第35條之1第2款，判決如主文。
本案經檢察官洪三峯提起公訴，檢察官黃明絹提起上訴，檢察官
黃和村到庭執行職務。
中　　華　　民　　國　　110 　年　　10　　月　　21　　日
                  刑事第十二庭  審判長法　官  陳如玲
　　　　　　　　　　　　　　　　　　  法　官  廖建瑜  
　　　　　　　　　　　　　　　　　　  法　官  魏俊明
以上正本證明與原本無異。
如不服本判決，應於收受送達後20日內向本院提出上訴書狀，其
未敘述上訴之理由者並得於提起上訴後20日內向本院補提理由書
（均須按他造當事人之人數附繕本）「切勿逕送上級法院」。
                                      書記官  賴尚君
中　　華　　民　　國　　110 　年　　10　　月　　21　　日
附錄：本案論罪科刑法條全文
毒品危害防制條例第10條
施用第一級毒品者，處六月以上五年以下有期徒刑。
施用第二級毒品者，處三年以下有期徒刑。

毒品危害防制條例第35條之1
本條例中華民國一百零八年十二月十七日修正之條文施行前犯第
十條之罪之案件，於修正施行後，依下列規定處理：
一、偵查中之案件，由檢察官依修正後規定處理。
二、審判中之案件，由法院或少年法院（地方法院少年法庭）依
    修正後規定處理；依修正後規定應為不起訴處分或不付審理
    之裁定者，法院或少年法院（地方法院少年法庭）應為免刑
    之判決或不付審理之裁定。
三、判決確定尚未執行或執行中之案件，適用修正前之規定。